【裁判字號】    98,訴,4684
【裁判日期】    990211
【裁判案由】    毒品危害防制條例
【裁判全文】
臺灣板橋地方法院刑事判決              98年度訴字第4684號
公  訴  人  臺灣板橋地方法院檢察署檢察官
被      告  甲○○
上列被告因違反毒品危害防制條例案件，經檢察官提起公訴（九
十八年度毒偵字第九二二六號），本院合議庭裁定由受命法官獨
任行簡式審判程序，並判決如下：
    主  文
甲○○施用第一級毒品，累犯，處有期徒刑拾月。
    事  實
一、甲○○於民國八十八年間因施用毒品案件，經臺灣桃園地方
    法院以八十八年度毒聲字第四０七一號裁定送觀察、勒戒後
    ，認無繼續施用毒品之傾向，由臺灣桃園地方法院檢察署檢
    察官於八十八年八月十日以八十八年度偵字第一０九九八號
    不起訴處分確定。復於八十八年間因二犯施用毒品案件，經
    本院以八十八年度毒聲字第六五三二號裁定送觀察、勒戒後
    ，認有繼續施用毒品之傾向，由本院以八十八年度毒聲字六
    九六０號裁定令入戒治處所施以強制戒治，嗣戒治期間成效
    評定合格，經本院以八十九年度毒聲字第三八五七號裁定停
    止戒治，所餘期間付保護管束，並於八十九年十一月二日保
    護管束期滿視為執行完畢；而同案並由本院於九十年四月二
    十三日以八十九年度訴字第六六七號分別判處有期徒刑七月
    、四月，應執行有期徒刑十月確定（第一、二案）。再因三
    犯施用毒品案件，經臺灣桃園地方法院以九十年度毒聲字第
    五００號裁定令入戒治處所施以強制戒治，嗣戒治期間成效
    評定合格，經臺灣桃園地方法院以九十年度毒聲字第二六二
    五號裁定停止戒治，所餘期間付保護管束，至九十一年二月
    六日保護管束期滿視為執行完畢，同案並經臺灣桃園地方法
    院以九十年度訴字第三四五號判處有期徒刑八月、五月，應
    執行有期徒刑一年確定（第三、四案）。另於九十年間因轉
    讓毒品案件，經臺灣嘉義地方法院以八十九年度訴字第二一
    九號判處有期徒刑一年確定（第五案）；以上一至五案件接
    續執行，於九十四年八月二十五日縮短刑期假釋出監，於九
    十五年一月七日假釋縮刑期滿執行完畢。
二、甲○○又於九十五年間因施用毒品案件，經臺灣桃園地方法
    院以九十五年度訴字第一三一０號判處有期徒刑十月、四月
    ，應執行有期徒刑一年確定（第六、七案）；再於九十五年
    間因竊盜案件，經臺灣高等法院以九十五年度上易字第二四
    ０四號判處有期徒刑八月確定（第八案）；另於九十五年間
    因施用毒品案件，經本院以九十五年度訴字第三二一六號判
    處有期徒刑十月確定（第九案）；上開第六、七、八、九案
    經臺灣高等法院以九十六年度聲減字第二八二五號各減為有
    期徒刑五月、二月、四月、五月。復於九十五年間因竊盜案
    件，經臺灣桃園地方法院以九十五年度易字第一八六六號判
    處有期徒刑八月確定（第十案），並經臺灣桃園地方法院以
    九十六年度聲減字第四五四０號裁定減為有期徒刑四月，並
    與第六、七、八、九案所減得之刑定應執行有期徒刑一年五
    月，於九十七年六月九日縮短刑期執行完畢（於本案構成累
    犯），仍不知悔改。
三、其明知毒品危害防制條例業經總統於八十七年五月二十日以
    華總（一）字第八七０００九九八六０號令修正公布，於同
    年五月二十二日生效，依該條例第二條第二項第一款之規定
    ，將海洛英列為第一級毒品管理，不得非法持有及施用；並
    於九十二年六月六日再經立法院修正通過，於同年七月九日
    經總統令公布修正全文，於九十三年一月九日施行生效，仍
    為相同之規定。詎竟基於施用第一級毒品海洛因之犯意，於
    九十八年十一月九日下午一時許（起訴書略載為採尿前某時
    ），在臺北縣板橋市○○路二０二巷九弄十二號住處（起訴
    書略載為不詳地點），將毒品海洛英摻入香煙中再點火吸用
    之方式，非法施用第一級毒品海洛因一次。嗣於九十八年十
    一月十一日下午六時許，在臺北縣板橋市○○路一九六號前
    ，因毒品案件通緝為警緝獲，經採尿檢驗而查悉上情。
四、案經臺北縣政府警察局海山分局報請臺灣板橋地方法院檢察
    署檢察官偵查起訴，甲○○於本院準備期日中就被訴事實為
    有罪陳述，經合議庭裁定由受命法官獨任行簡式審判程序。
    理  由
一、訊據被告甲○○對於上揭時地，施用第一級毒品海洛因之犯
    罪事實，於本院審理中坦承不諱；被告為警查獲後經採尿送
    驗，其尿液中確呈海洛因代謝物嗎啡陽性反應，有臺灣檢驗
    科技股份有限公司九十八年十一月二十六日（檢體編號號Ｂ
    0000000號）濫用藥物檢驗報告書及尿液代號對照表
    各一紙在卷可稽（偵卷第十、十一頁）。是被告於上開時地
    有施用毒品海洛因之自白核與事實相符，堪予認定。
二、按九十二年七月九日新修正並於九十三年一月九日施行之毒
    品危害防制條例刪除「二犯」及「三犯」之規定，一改修法
    前繁雜之處遇程序，僅將施用毒品者簡化區分為「初犯」「
    再犯」，並認施用毒品者係屬病患性犯人，以觀察、勒戒戒
    除其身癮，並以強制戒治去除其心癮。經觀察、勒戒或強制
    戒治執行完畢釋放後，若係五年後再犯該條例第十條施用毒
    品罪者，與同條例第二十條第一項、第二項關於「初犯」之
    處理方式相同，檢察官應先聲請法院裁定令被告入勒戒處所
    觀察、勒戒，並視有無繼續施用毒品傾向，決定應予釋放、
    為不起訴之處分，或應聲請法院裁定令入勒戒處所強制戒治
    ；若係五年內「再犯」同條例第十條施用毒品罪者，依同條
    例第二十三條第二項規定，檢察官則應依法追訴。觀諸該條
    例第二十條第三項之修正理由：「觀察、勒戒或強制戒治五
    年後再犯者，顯見前所實施之觀察、勒戒或強制戒治已足以
    遮斷其施用毒品之癮，為期自新及協助其戒除毒癮，對此五
    年後再犯者，爰明定仍適用初犯之規定，先經觀察、勒戒、
    強制戒治之程序。」及同條例第二十三條第二項之修正理由
    ：「為配合簡化施用毒品犯之刑事處遇程序，並鑑於經觀察
    、勒戒或強制戒治執行完畢釋放後五年內再犯者，其再犯率
    甚高，原據以實施之觀察、勒戒及強制戒治既已無法收其實
    效，自應施以刑事處遇。」顯然如施用毒品者係前經觀察、
    勒戒或強制戒治等治療程序執行完畢五年後，始再施用毒品
    之「初犯」，因前所執行之觀察、勒戒或強制戒治已足收戒
    除毒癮之效，自應重新執行觀察、勒戒或強制戒治等治療程
    序，並於治療程序執行完畢後，由檢察官為不起訴處分，毋
    庸對之追訴處罰；反之，在「再犯」之情形，因其先前所為
    治療程序顯未能收戒斷毒癮之效，且考量施用毒品者之再犯
    率偏高，乃簡化其刑事處遇程序，而逕予追訴處罰，不再施
    以治療程序。參酌上開立法理由，修正毒品危害防制條例就
    施用毒品者，祇於「初犯」及「五年後再犯」二種情形，有
    其追訴條件之限制，即須於初犯經觀察、勒戒或強制戒治釋
    放後，「五年內均無施用毒品之行為」，始能認其前所實施
    之觀察、勒戒或強制戒治已足遮斷毒癮，而得於五年後再犯
    時，再予適用初犯之規定，重行觀察、勒戒等程序。倘五年
    內已經再犯，被依法追訴處罰，縱其第三次（或第三次以上
    ）施用毒品之時間在初犯釋放五年以後，即與「五年後再犯
    」之情形有別，且因已於「五年內再犯」，顯見其再犯率甚
    高，原實施觀察、勒戒或強制戒治，已無法收其實效，而無
    五年戒斷期之存在，自無再經觀察、勒戒及強制戒治之必要
    ，應由檢察官逕行起訴，始符新法修正之本旨。經查，本案
    被告於八十八年至九十一年間因施用毒品案件，經觀察、勒
    戒、強制戒治，於九十一年二月六日執行完畢；復因多次施
    用毒品為法院論罪科刑，足認被告經上開觀察、勒戒之執行
    後，未足以遮斷其施用毒品之癮，自與前揭條例第二十條第
    三項之規定僅得適用於「再犯」之情形不合（此有最高法院
    九十五年度台非字第五九號判決可參），故本件公訴人逕向
    本院提起追訴，於法要無不合，附此陳明。綜上，本案事證
    明確，被告犯行堪以認定，應依法論科。
三、核被告所為，係犯毒品危害防制條例第十條第一項之施用第
    一級毒品海洛因罪。其施用第一級毒品海洛因前持有海洛英
    之低度行為，應為施用海洛因之高度行為所吸收，不另論罪
    。又被告有事實欄所述之前科，於九十七年六月九日縮短刑
    期執行完畢，有臺灣高等法院被告全國刑案紀錄表可憑，其
    於刑之執行完畢後五年內，故意再犯本件有期徒刑以上之刑
    之案件，為累犯，應依刑法第四十七條第一項之規定加重其
    刑。爰審酌被告犯罪之動機、目的、手段，有多次施用毒品
    之紀錄，歷經觀察勒戒、強制戒治、科刑之執行，仍無法戒
    絕惡習，顯見其自制力薄弱，犯罪所生之危害，及犯罪後坦
    承犯行，態度尚稱良好等一切情狀，量處如主文所示之刑，
    以資儆懲。
據上論斷，應依刑事訴訟法第二百七十三條之一第一項、第二百
九十九條第一項前段，毒品危害防制條例第十條第一項，刑法第
十一條前段、第四十七條第一項，判決如主文。
本案經檢察官姜麗君到庭執行職務。
中    華    民    國    99    年    2     月    11    日
                        刑事第五庭  法  官  鄭水銓
以上正本證明與原本無異。
如不服本判決，應於收受送達後十日內向本院提出上訴書狀，其
未敘述上訴之理由者並得於提起上訴後十日內向本院補提理由書
（均須按他造當事人之人數附繕本）。
                                    書記官  翁子婷
中    華    民    國    99    年    2     月    11    日
附錄本案論罪科刑法條全文：
毒品危害防制條例第十條：
施用第一級毒品者，處六月以上五年以下有期徒刑。
施用第二級毒品者，處三年以下有期徒刑。

司法院資訊處製作；財團法人民間司法改革基金會備份。
